臺灣高等法院民事裁定
110年度抗字第528號
抗  告  人  簡楊蘭  
輔  助  人  簡信溢  


上列抗告人因與相對人劉錦隆間請求確認抵押權不存在等事件，
聲請停止執行，對於中華民國110年3月31日臺灣桃園地方法院11
0年度聲字第171號所為裁定提起抗告，本院裁定如下： 
    主  文
原裁定廢棄。
    理  由
一、本件抗告人因與相對人間請求確認抵押權不存在等事件（下
    稱訟爭事件），經原法院以109年度重訴字第314號判決確認
    如附表所示抵押權（下稱系爭抵押權）擔保之債權於超過新
    臺幣（下同）9113萬6000元部分不存在；相對人應將系爭抵
    押權擔保債權超過9113萬6000元部分之登記予以塗銷，並駁
    回抗告人其餘之訴，經兩造提起上訴，尚未確定，依強制執
    行法第18條第2項規定，聲請裁定停止原法院110年度司執字
    第21482號拍賣抵押物強制執行事件（下稱系爭執行事件）
    ，原法院認為抗告人之聲請為有理由，依職權酌定抗告人以
    2250萬元供擔保後，裁定系爭執行事件之強制執行程序於訟
    爭事件判決確定、和解或撤回起訴前暫予停止（下稱原裁定
    ）。
二、抗告意旨略以：相對人執原法院108年度司拍字第675號裁定
    （下稱系爭拍賣抵押物裁定）為執行名義，以伊為執行債務
    人，向原法院聲請以系爭執行事件強制程序拍賣如附表編號
    一、二所示不動產（下稱系爭抵押物），執行1億5000萬元
    之債權，惟訟爭事件一審判決已確認系爭抵押權擔保之債權
    於超過9113萬6000元部分不存在，且利息、遲延利息、違約
    金非屬系爭抵押權擔保之範圍，自應以9113萬6000元為擔保
    金額裁量基準，並考量現今金融機構放款利率均低於週年利
    率5％，擔保其不能即時利用前揭債權金額，應以週年利率2％
    計算利息，依訟爭事件二、三審法院審理期限合計3年按週
    年利率2％或5％計算利息為依據，定擔保金546萬8160元或136
    7萬400元為適當。又伊為84餘歲高齡、受輔助宣告、為無謀
    生能力之人，無力籌湊過高擔保金，原裁定以所命供擔保金
    額過高，爰依法提起抗告等語。　　
三、按依強制執行法第18條第2項裁定停止執行之權，惟有受理
    回復原狀聲請、再審或異議之訴等訴訟之受訴法院有之，非
    受訴法院之原法院則無此權。所謂受訴法院，指現訴訟應繫
    屬或已繫屬之法院而言，其他法院及執行法院，無從知悉有
    無停止執行之必要及應否命供擔保，自無此項裁定停止執行
    之權（最高法院70年度台抗字第58號裁定、97年度台聲字第
    176號裁定意旨參照）。又民事訴訟法第398條第1項規定：
    「判決，於上訴期間屆滿時確定。但於上訴期間內有合法之
    上訴者，阻其確定。」第一審判決既經當事人於上訴期間內
    提起合法之上訴，依上開規定，即阻其確定，其訴訟並因而
    繫屬於第二審法院（最高法院96年10月2日96年度第6次民事
    庭會議決議參照）。另受理停止執行聲請之法院違背專屬管
    轄規定，誤認有管轄權而為實體裁定者，參照民事訴訟法第
    452條第2項規定意旨，應認有同法第492條規定之必要情形
    ，抗告法院應以裁定廢棄原裁定，將該事件移送於管轄法院
    ；又如該第二審法院即為管轄法院，雖無須移送，按諸同條
    項之本旨，亦應於廢棄後，另行就該事件自為裁判（最高法
    院86年度台抗字第47號裁定、30年渝上字第138號判例意旨
    參照），此觀強制執行法第30條之1準用民事訴訟法規定至
    明。
四、查訟爭事件經原法院於110年2月26日判決，相對人、抗告人
    分別於110年3月12日、同年月26日提起上訴，現由本院分案
    110年度重上字第316號審理中，尚未確定，業經本院調閱訟
    爭事件卷宗可稽，抗告人於110年3月29日具狀向原法院依強
    制執行法第18條第2項規定，聲請裁定停止執行（見原法院
    卷第2頁），依上開說明，應由受訴之本院為之，原法院未
    裁定移送本院，逕為裁定，自屬違背專屬管轄。抗告意旨雖
    未指摘及此，惟原裁定既有違誤，即屬不能維持，應予廢棄
    ，並由本院另行裁定，附此敘明。
五、據上論結，本件抗告為有理由，爰裁定如主文。
中　　華　　民　　國　　110 　年　　6 　　月　　7 　　日
                  民事第二十四庭
                      審判長法  官  胡宏文
                            法  官  朱慧真
                            法  官  陳筱蓉
附表：
編號 土地坐落 面積 抗告人 應有部分 抵押權 設定範圍 備註 一 桃園市○○區○路0段000地號 558.99㎡ 全部 全部  二 桃園市○○區○路0段000地號 773.42㎡ 全部 全部  抵押權設定及登記資料： 一、登記機關：桃園市桃園地政事務所。                        二、收件字號：桃園地政事所108桃資登字第101430號。      三、權利種類：最高限額抵押權。   四、擔保債權總金額：新臺幣1億5000萬元。    五、擔保債權種類及範圍：擔保債務人對抵押權人現在及將來在抵押權設定                         契約書所定最高限額內所負之債務、包括借款、                         貼現、保證、透支、墊款、票據。 六、擔保債權確定日期：民國108年11月9日      七、清償日期：依照各個債務契約所定之清償日期。 八、利息、遲延利息、違約金：均無。                      九、其他擔保範圍約定：⒈取得執行名義之費用。⒉保全抵押物之費用。⒊                       因債務不履行而發生之損害賠償。⒋因辦理債務人                       與抵押權人設定之擔保債權種類及範圍所生之手續                       費用。 十、申請登記以外之約定事項：借款人向抵押權人借款時，必需擔保物提供                             人之書面同意（即其他約定事項）。      十一、抵押權人：劉錦隆。        義務人即擔保提供人：簡楊蘭。 　　  債務人即借款人：王濬騰。 十二、登記日期：108年5月30日。             
正本係照原本作成。
本裁定除以適用法規顯有錯誤為理由外，不得再抗告。如提起再
抗告，應於收受送達後10日內委任律師為代理人向本院提出再抗
告狀。並繳納再抗告費新臺幣１千元。
中　　華　　民　　國　　110 　年　　6 　　月　　7 　　日
　　　　　　　　　　　　　  書記官  陳珮茹